【裁判字號】    99,易,217
【裁判日期】    990630
【裁判案由】    業務侵占
【裁判全文】
臺灣高雄地方法院刑事判決               99年度易字第217號
公  訴  人  臺灣高雄地方法院檢察署檢察官
被      告  甲○○
上列被告因業務侵占案件，經檢察官提起公訴（98年度偵字第
32777號），本院判決如下：
    主  文
甲○○犯業務侵占罪，共四罪，各處有期徒刑陸月，如易科罰金
，均以新臺幣壹仟元折算壹日；應執行有期徒刑壹年捌月，如易
科罰金，以新臺幣壹仟元折算壹日。緩刑肆年。
    事  實
一、甲○○於民國93年起至97年底，受僱於巨欣實業有限公司(
    址設高雄市三民區○○○路186 號，下稱巨欣公司，負責人
    為乙○○) 擔任業務員乙職，負責招攬生意、代該公司向客
    戶收取貨款後於當月月底轉交予公司，為從事業務之人。詎
    甲○○竟分別基於意圖為自己不法所有之犯意，於下列所述
    之時間，為下列之業務侵占犯行：
  1.於95年9 月間，將其在高雄地區代巨欣公司向客戶收取貨款
    共新臺幣（下同）49,760元（詳如附表編號1 至4 之「扣除
    折讓、實收現金欄」所示）予以侵占入己花用。
  2.於97年5 月間，將其在高雄地區代巨欣公司向客戶收取貨款
    共83,600元（詳如附表編號5 至6 之「扣除折讓、實收現金
    欄」所示）予以侵占入己花用。
  3.於97年6 月間，將其在高雄地區代巨欣公司向客戶收取貨款
    共133,000 元（詳如附表編號7 至8 之「扣除折讓、實收現
    金欄」所示）予以侵占入己花用。
  4.於97年7 月間，將其在高雄地區代巨欣公司向客戶收取貨款
    共54,000元（詳如附表編號9 至10之「扣除折讓、實收現金
    欄」所示）予以侵占入己花用。嗣經巨欣公司發覺有異，經
    追查後始悉上情。
二、案經巨欣公司訴請臺灣高雄地方法院檢察署檢察官偵查起訴
    。
    理  由
一、程序部分：
    按被告以外之人於審判外之陳述，雖不符刑事訴訟法第159
    條之1 至第159 條之4 之規定，而經當事人於審判程序同意
    作為證據，法院審酌該言詞陳述或書面陳述作成時之情況，
    認為適當者，亦得為證據，刑事訴訟法第159 條之5 第1 項
    定有明文。本件檢察官、被告於本院審判程序時，就本判決
    所引用審判外之言詞或書面陳述，均明示同意有證據能力，
    本院審酌該具有傳聞證據性質之證據，其取得過程並無瑕疵
    ，與待證事實具有關聯性，證明力非明顯過低，以之作為證
    據係屬適當，認俱得為證據。
二、有罪部分：
    上揭犯罪事實，業據被告於本院審理時坦承其代巨欣公司收
    取前開貨款挪為私用不諱，核與證人即告訴人巨欣公司負責
    人乙○○於偵查中證述：被告於93年起至97年底在公司擔任
    業務員，負責招攬及收貨款，他先於95年9 月未將收款繳回
    ，之後又於97年5 月至7 月間陸續向客戶收款未繳回等語（
    見偵卷第16-17 頁），及於本院準備程序時陳述：業務員向
    客戶收取貨款，當月收的款項要在月底繳回等語甚明（見本
    院審易卷第16-17 頁）；復有巨欣公司出貨單「公司留存聯
    」影本10紙、「客戶收執聯」影本6 紙、經被告簽名於上之
    侵占金額表2 紙（見偵卷第5-12頁、本院審易卷第22-32 頁
    ）附卷可資佐證，足認被告上揭自白與事實相符。是本件事
    證明確，被告犯行堪以認定，自應依法論科。
三、論罪科刑部分：
  (一)核被告上開所為，均係犯刑法第336 條第2 項業務侵占罪。
    被告上開4 次犯行，犯意各別且其4 次犯行係可分之數行為
    ，係屬數罪，應予分論併罰。公訴人雖以被告前後侵占如附
    表編號1 至10所示之貨款，而認應論以業務侵占罪共10罪，
    惟被告擔任巨欣公司業務員向客戶收取貨款應於收款當月月
    底繳回公司乙節，業據告訴人即巨欣公司負責人乙○○明確
    陳述如前，故本院認應以被告代公司收款後，未統一按期於
    收款當月月底繳回公司時而為其該次業務侵占之時點，而非
    被告1 次代收貨款即成立1 次業務侵占犯行，是公訴人認應
    論以業務侵占罪共10罪，容有誤會。爰審酌被告受僱於巨欣
    公司並負責代公司收取貨款事宜，為從事於業務之人，其利
    用職務之便，擅自將所收取客戶之貨款用侵占入己花用，造
    成告訴人受有如事實欄所載之損害金額，實有不該，惟念其
    犯後尚知坦承犯行，態度良好，且與告訴人達成和解及賠償
    損害，業據告訴人於審理時證述在卷（見本院卷第16頁）等
    一切情狀，分別量處如主文所示之刑，及諭知易科罰金之折
    算標準，並定其應執行刑及諭知易科罰金之折算標準。
  (二)末查，被告前未曾受有期徒刑以上刑之宣告，此有臺灣高等
    法院被告前案紀錄表1 份可參，其此次因一時失慮致罹刑典
    ，並與告訴人達成和解及賠償損害，業如上述，經此次偵審
    程序及科刑之教訓後，當知所警惕，應無再犯之虞，因認其
    所受宣告之刑，以暫不執行為適當，爰依刑法第74條第1 項
    第1 款之規定，併予宣告緩刑4 年，以啟自新。
四、不另為無罪諭知部分：
  (一)公訴意旨另以：被告基於意圖為自己不法所有之犯意，於下
    列所述之時間為業務侵占犯行：1.於95年9 月間，將其在高
    雄地區代巨欣公司向客戶收取貨款51,800元（不包括上揭有
    罪部分之事實欄一、1.記載被告侵占49,760元，已經本院論
    罪科刑之該次行為）予以侵占入己花用。2.於97年5 月間，
    將其在高雄地區代巨欣公司向客戶收取貨款58,000元（不包
    括上揭有罪部分之事實欄一、2.記載被告侵占49,760元，已
    經本院論罪科刑之該次行為）予以侵占入己花用。3.於97年
    6 月間，將其在高雄地區代巨欣公司向客戶收取貨款
    140,000 元（不包括上揭有罪部分之事實欄一、3.記載被告
    侵占133,000 元，已經本院論罪科刑之該次行為）予以侵占
    入己花用。4.於97年7 月間，將其在高雄地區代巨欣公司向
    客戶收取貨款57,000元（不包括上揭有罪部分之事實欄一、
    4.記載被告侵占54,000元，已經本院論罪科刑之該次行為）
    予以侵占入己花用，因認被告此部分涉有刑法第336 條第2
    項之業務侵占罪嫌等語。
  (二)按犯罪事實應依證據認定之，無證據不得認定犯罪事實；無
    證據能力、未經合法調查之證據，不得作為判斷之依據；不
    能證明被告犯罪或其行為不罰者，應諭知無罪之判決，刑事
    訴訟法第154 條第2 項、第155 條第2 項、第301 條第1 項
    分別定有明文。
  (三)公訴意旨認被告此部分涉犯業務侵占罪嫌，無非係以前揭巨
    欣公司出貨單「公司留存聯」、「客戶收執聯」、經被告簽
    名於上之侵占金額表等所記載之應收帳款之金額為其論據。
    然查：證人即告訴人巨欣公司負責人乙○○於本院審理時證
    稱：我們公司會記載應收帳款是多少，但已收取現金是被告
    實際上跟客戶收取的款項，如果客戶以現金付款的話，我們
    按銷售的項目有時候會有折讓的款項，就是單據上所謂已折
    讓款項、給客戶的折讓，我們提出的整理單據應該是公司員
    工有去向客戶求證後回報，被告侵占10筆款項的總金額是
    320,360 元沒錯等語（見本院卷第13-14 頁）。則被告各次
    向客戶收取之實際上金額，應以附表編號1 至10之「扣除折
    讓、實收現金欄」所載為準，且巨欣公司按銷售項目給予客
    戶折讓之數額，被告既未實際收款取得，亦無從侵占未取得
    款項之可能，是如附表編號1 至10之「已折讓欄」所示金額
    部分，被告客觀上應無業務侵占之犯行，殆可認定。
  (四)從而，本件公訴人所舉前開證據，尚不足使本院達於通常一
    般之人均不致有所懷疑，而得確信被告有此部分業務侵占之
    之犯行，致使無從形成有罪之確信，則依罪證有疑利於被告
    之證據法則，即不得遽為不利被告之認定。此外，本院復查
    卷內並無其他積極證據足認被告有公訴人所指之上述犯行，
    揆諸首揭說明，本應為被告此部分業務侵占為無罪之諭知，
    惟公訴意旨認此部分倘成立犯罪，與上開論罪科刑之各次業
    務侵占部分，具有事實上一罪之關係，爰均不另為無罪之諭
    知。
據上論斷，應依刑事訴訟法第299 條第1 項前段，刑法第336 條
第2 項、第41條第1 項、第8 項、第51條第5 款、第74條第1 項
第1款 ，刑法施行法第1 條之1 ，判決如主文。
本案經檢察官黃子宜到庭執行職務。
中    華    民    國    99    年    6     月    30    日
                  刑事第十二庭    審判長法  官  黃建榮
                                        法  官  林勳煜
                                        法  官  王品惠
以上正本證明與原本無異。
如不服本判決應於收受判決後10日內向本院提出上訴書狀，並應
敘述具體理由。其未敘述上訴理由者，應於上訴期間屆滿後20日
內向本院補提理由書(均須按他造當事人之人數附繕本)「切勿逕
送上級法院」。
中    華    民    國    99    年    6     月    30    日
                                      書記官  李文廣
附錄本判決論罪科刑之法條
刑法第336 條第2 項
對於業務上所持有之物，犯前條第1 項之罪者，處6 月以上5 年
以下有期徒刑，得併科3 千元以下罰金。
附表：
┌─┬───┬────┬────┬────┬───┬────┬─────┐
│  │客戶  │出貨日期│應收帳款│扣除折讓│已折讓│收款日期│應繳回巨欣│
│  │      │        │        │實收現金│      │        │公司日期  │
├─┼───┼────┼────┼────┼───┼────┼─────┤
│1 │金木  │95.08.28│   4,750│   4,750│    無│95.09   │95年9月底 │
├─┼───┼────┼────┼────┼───┼────┼─────┤
│2 │偉成  │95.08.28│  17,650│  16,760│   890│95.09   │95年9月底 │
├─┼───┼────┼────┼────┼───┼────┼─────┤
│3 │先鋒  │95.09.08│   6,400│   6,400│    無│95.09   │95年9月底 │
├─┼───┼────┼────┼────┼───┼────┼─────┤
│4 │建興  │95.09.13│  23,000│  21,850│ 1,150│95.09   │95年9月底 │
├─┴───┴────┼────┼────┼───┼────┼─────┤
│            小計：  │  51,800│  49,760│ 2,040│        │          │
├─┬───┬────┼────┼────┼───┼────┼─────┤
│5 │偉成  │97.05.07│  36,000│  34,200│ 1,800│97.05.07│97年5月底 │
├─┼───┼────┼────┼────┼───┼────┼─────┤
│6 │偉成  │97.05.23│  52,000│  49,400│ 2,600│97.05.28│97年5月底 │
├─┴───┴────┼────┼────┼───┼────┼─────┤
│            小計：  │  88,000│  83,600│ 4,400│        │          │
├─┬───┬────┼────┼────┼───┼────┼─────┤
│7 │偉成  │97.05.23│  86,000│  81,700│ 4,300│97.06.02│97年6月底 │
├─┼───┼────┼────┼────┼───┼────┼─────┤
│8 │偉成  │97.06.27│  54,000│  51,300│ 2,700│97.06.27│97年6月底 │
├─┴───┴────┼────┼────┼───┼────┼─────┤
│            小計：  │ 140,000│ 133,000│ 7,000│        │          │
├─┬───┬────┼────┼────┼───┼────┼─────┤
│9 │嘉豐  │97.07.09│  42,500│  39,500│ 3,000│97.07   │97年7月底 │
├─┼───┼────┼────┼────┼───┼────┼─────┤
│10│建興  │97.07.26│  14,500│  14,500│    無│97.07.26│97年7月底 │
├─┴───┴────┼────┼────┼───┼────┼─────┤
│            小計：  │  57,000│  54,000│3,000 │        │          │
├──────────┼────┼────┼───┴────┴─────┤
│            合計：  │ 336,800│ 320,360│                            │
└──────────┴────┴────┴──────────────┘

司法院資訊處製作；財團法人民間司法改革基金會備份。
